臺灣高等法院高雄分院刑事判決
上　訴　人
即　被　告　乙○○
選任辯護人　薛西全律師
　　　　　　盧兆民律師
上　訴　人
即　被　告　甲○○
選任辯護人　劉啟輝律師
上列上訴人因貪污治罪條例等案件，不服臺灣屏東地方法院92年
度訴字第322 號中華民國93年9 月2 日第一審判決（起訴案號：
臺灣屏東地方法院檢察署91年度偵字第3638號），提起上訴，經
判決後，由最高法院發回更審，本院判決如下：
    主  文
原判決關於乙○○、甲○○部分撤銷。
乙○○共同依據法令從事公務之人員，對於違背職務上之行為，
收受賄賂，處有期徒刑貳年陸月，褫奪公權年。所得財物新台
幣仟元，應予連帶追繳沒收，如全部或一部無法追繳時，以其
財產抵償之。
甲○○共同依據法令從事公務之人員，對於違背職務上之行為，
收受賄賂，處有期徒刑貳年陸月，褫奪公權年。所得財物新台
幣仟元，應予連帶追繳沒收，如全部或一部無法追繳時，以其
財產抵償之。
     事  實
一、乙○○、甲○○均係屏東縣衛生局衛生稽查員，並同為該局
    密醫稽查隊成員，負責轄內密醫、中西藥房等違規醫療行為
    之查處、取締工作，均為依據法令從事公務之人員。稽查非
    法醫療、藥物工作，為其2 人職務上主管之事務，其同時出
    差執行非法醫、藥之稽查工作，屬聯合稽查小組。
二、民國90年12月初，屏東縣衛生局接獲檢舉，指稱屏東縣潮州
    鎮回春中藥房之陳躍升，不具醫師資格，而擅自執行醫療業
    務行為，該局遂指派稽查員陳勇良先前往暗中觀察，發現陳
    躍升確有為人把脈問診情事，乃報告其上級後，經指示查辦
    ，並指定司機丁振靈駕駛公務車，搭載陳勇良、乙○○及甲
    ○○於同年12月14日前往稽查。詎甲○○與乙○○竟基於犯
    意聯絡，知稽查密醫為其主管事務，且稽查行動係屬國防以
    外應秘密之事項，不得洩漏，否則即屬違背法令，其並可預
    見一旦消息走漏予一人，即會傳開，將無法稽查到潮州鎮內
    之密醫行為，竟基於使密醫不獲稽查之犯意，推由甲○○不
    應洩密而洩密，接獲陳勇良告知欲前往潮州鎮稽查密醫之後
    ，即於當日（90年12月14日）某時，趁隙以電話通知潮州鎮
    ○○路137 號經營永安中藥房兼執行密醫行為之友人陳永清
    ，告知衛生局人員將於當日上午前往潮州鎮稽查中藥房，要
    陳永清注意，而洩漏國防以外應秘密之事項。陳永清得知此
    訊息後，立即以電話將之轉知其兄即在潮州鎮○○路22號經
    營回春中藥房兼執行密醫業務之陳躍升注意。陳躍升為免被
    緝獲密醫行為，迅即將其以前在該藥房執行醫療業務之診斷
    、處方等資料藏匿。乙○○、甲○○及陳勇良於90年12月14
    日10時許，到達回春中藥房附近後，先由陳勇良在該中藥房
    旁守候，因守候多時，未見有患者前往就診，陳勇良、乙○
    ○、甲○○乃於同日11時許，進入回春中藥房內實施稽查，
    乙○○、甲○○因先前之通告應為而不為稽查，自然無所得
    。乙○○當場告知陳躍升有人檢舉其有密醫行為。陳躍升於
    乙○○等人欲離去時，對於乙○○違背職務上之行為，基於
    交付賄賂之意，趁其他在場之人未注意之際，將新台幣（下
    同）3,000 元，塞入行走在後之乙○○之左前褲袋內。乙○
    ○對陳躍升交付關於違背其職務上行為之賄賂，予以收受。
三、案由法務部調查局屏東縣調查站報請台灣屏東地方法院檢察
    署檢察官偵查起訴。
     理  由
一、訊據上訴人即被告乙○○、甲○○均否認上開犯行，被告乙
    ○○辯稱：「90年12月14日前往稽查回春中藥房之任務，係
    由陳勇良、甲○○等任職之衛生局藥政課所主辦，我係任職
    於衛生局醫政課，僅係陪同藥政課主辦人員前往協助稽查，
    並無權利決定是否繼續稽查回春中藥房，稽查當日，並無發
    現任何違規禁藥或密醫行為，在無權決定是否繼續稽查回春
    中藥房之協助角色，及稽查當日並無發現有何違規禁藥或密
    醫行為之情形下，陳躍升實無當場向我行賄之必要」云云；
    被告甲○○則辯稱：「我係任職衛生局藥政課，密醫稽查工
    作本非藥政課職務範圍內，惟因密醫醫療過程中，或而涉及
    偽藥物品，故於密醫稽查中，時而陪同外勤查核，當日（90
    年12月14日）係臨時被通知同行，因非我經手案件，稽查對
    象、地點、事由，我均無所悉，等待集合出發之空檔時間，
    我偷閒撥電話與陳永清聯繫閒聊，談話內容無非當時選舉之
    話題（第5 屆立法委員選舉甫於90年12月1 日投票選舉完畢
    、第14屆鄉鎮縣轄市長選舉，將於91年1 月26日舉行投票）
    ，間或閒話家常，於無心之下，簡單回稱等待集合，稍後需
    為外出，怎知陳永清當下敏感反應判知被告等將外出稽查，
    而以電話聯絡其胞兄陳躍升，事實上，到達潮州後，我方知
    當日稽查之目標為陳躍升之回春中藥房，我當日並無授意陳
    永清通知陳躍升，陳永清之通知陳躍升，係其個人行為，與
    我無關。」云云。
二、經查：
  (一)被告乙○○於90年12月14日上午，與陳勇良、甲○○前往屏
    果縣潮州鎮○○路22之13號陳躍升開設之回春中藥房稽查後
    ，離開之前，在該藥房內，陳躍升確實有將3,000 元塞入走
    在最後面之乙○○左前褲袋內等情，已據證人陳躍升於屏東
    縣調查站調查時證述明確（見調查卷第31頁反面、第32頁）
    ，核與證人陳永清於屏東縣調查站調查時證稱：「90年12月
    14日....... 當日下午我哥哥（陳躍升）即打電話告訴我，
    甲○○、乙○○確有來回春中藥房稽查密醫，....... 我哥
    哥陳躍升並表示當場有塞3,000 元現金給乙○○收下」 (見
    調查卷第25頁反面）等語相符。且陳躍升所使用之
    00-0000000號電話，於90年12月14日下午，陳躍升撥電話予
    陳永清，談論上午稽查情形時，陳躍升告知「我是..... 鍾
    仔（指乙○○）口袋我有塞3,000 元.... 」 ，此有監聽譯
    文 (通訊監察）附卷可稽 (見調查卷第76頁）。按通訊監察
    譯文具證據能力，與本案犯罪事實有關之00-0000000（陳躍
    升使用之電話）、00-0000000（陳永清使用之電話）該二門
    號電話分別於90年11月1 日、90年12月27日起，經檢察官依
    通訊保障及監察法第5 條第1 項之規定，核發監聽票執行監
    聽，均至91年1 月25日止，分別有臺灣屏東地方法院檢察署
    90年11月1 日屏檢輝和字第22789 號通訊監查書（見90年度
    聲監字第40號卷）、90年11月30日屏檢輝和字第25209 號通
    訊監查書（見90年度聲監字第45號卷）、90年12月27日屏檢
    輝和字第27023 號通訊監查書（見90年度聲監字第47號卷）
    可稽，並有該等門號之監聽錄音帶及其譯文在卷可證，其為
    合法取得之證據，具有證據能力。按被告之自白，非出於強
    暴、脅迫、利誘、詐欺、疲勞訊問、違法羈押或其他不當方
    法，且與事實相符者，得為證據，刑事訴訟法第156 第1 項
    定有明文。亦即被告之自白係出於自由意思，且與事實相符
    者，即有證據能力，經查證人及另被告陳躍升係於91年3 月
    13日下午1 時10分經屏東縣調查站約談到案，詢問至91年3
    月13日下午8 時結束，其間於91年3 月13日下午5 時30分並
    詢以「已近日落時分，是否願意接受夜間詢問」，證人及另
    被告陳躍升表示「願意」，而完成本件筆錄。該屏東縣調查
    站之調查詢問，均有選任辯護人全程陪同，若有強暴、脅迫
    、利誘、詐欺、疲勞訊問、違法羈押或其他不正之訊問方法
    ，其焉有未當場提出之理，證人及另被告陳躍升於原審法院
    審理中除稱於調查中遭疲勞訊問外，又改稱：「在調查中所
    言是開玩笑的」（見原審卷(一)第178 頁），其既有精神於調
    查中開玩笑，焉有可能遭疲勞訊問之理。陳躍升在調查站明
    白供證: 「我交付3,000 元給乙○○等人的原因，主要為了
    要慰勞他的辛勞及未認真追究我涉嫌密醫犯情之好意，因鍾
    某離去前，勸我不要再幫人看病，絕非係渠主動要求。」，
    經本院勘驗，陳躍升經調查人員一再詰問，確有如上意旨之
    供述，筆錄雖一部分以電腦打字製作 (即「我交付3,000 元
    給乙○○等人的原因，主要為了要慰勞他的辛苦及好意，因
    鍾某離去前，勸我不要再幫人看病，絕非係渠主動要求」等
    字)， 一部分以手寫方式為之 (即「未認真追究我涉嫌密醫
    犯情之」等字)， 經核均符合其供述要旨，陳躍升並於手寫
    加記之位置加蓋印章以示認證，此部分供述，係於錄音帶第
    3 捲及第4 捲。另該筆錄經勘驗結果，筆錄內容與談話口語
    內容並無二致，有些筆錄內容係濃縮記載其要旨，有原審法
    院93年5 月5 日勘驗筆錄及錄音帶全譯文在卷可稽，況若執
    法人員於詢問被告時筆錄內容有瑕疵，致筆錄與錄音之內容
    不完全相符，刑事訴訟法第100 條之1 第2 項只規定與錄音
    或錄影內容不符之被告筆錄，不符部分不得作為證據，並未
    排除錄音帶或錄影帶之證據能力，法院仍可勘驗該錄音帶或
    錄影帶，作為判決心證形成的基礎，是被告於調查中之自白
    與錄音內容相符之部分，自具有證據能力。本案被告等雖經
    較長期間之偵訊，惟被告甲○○之調查站偵訊錄音帶經原審
    法院勘驗之結果，其回答清晰，尚難認有疲勞、精神不佳之
    情況，此有勘驗筆錄及譯文附卷可證 (見原審卷(二)第260
    -334 頁)。且證人陳永清於原審具結證稱：「於調查站所言
    實在」等情，是所謂疲勞訊問之說，並非真實。且被告等於
    調查局偵訊末了時自承，所述出於自由意志，身體狀況良好
    ，除有各該調查筆錄可證外，其均並未於檢察官訊問時表示
    其自白係出於強暴、脅迫、利誘、詐欺、疲勞訊問、違法羈
    押或其他不正方法，是其於原審法院審理中方主張之自白不
    具任意性云云，顯係臨訟飾卸之詞，不足採信，其於調查詢
    問中之自白具任意性，可以認定。足徵證人及另被告陳躍升
    於調查中之自白係出於自由意志，自得採為
    本件判決之基礎。由上揭各證據資料研析，被告乙○○確有
    於應執行稽查職務而不稽查時收受陳躍升交付之賄賂 3,000
    元，已足認定。
  (二)證人陳躍升、陳永清事後於偵、審中，雖均否認上述事實，
    並證稱：「電話譯文內容雖屬真實，但當時打電話是開玩笑
    的」云云。然經原審當庭勘驗該監聽錄音帶之結果，該對話
    內容與譯文相符，且其2 人通話之語調嚴肅，與開玩笑之語
    氣，顯有差異，此有原審93年8 月19日審理筆錄足憑 (見原
    審卷(二)第377 頁），是陳躍升、陳永清於偵、審中之此部分
    證言，自非真實，非可採擇。證人陳躍升雖又證稱：「乙○
    ○前來稽查時，我均站在藥櫥長桌之間的走道，靠近門口玻
    璃櫥附近，未曾移動，根本無機會塞錢給乙○○」云云。惟
    查，陳躍升於乙○○等人前來稽查時，係四處走動，或坐在
    入門前方看診之辦公桌附近之椅子上，沒有站在藥櫥和長桌
    之間的走道等情，為被告乙○○、甲○○及證人陳勇良陳述
    明確 (見原審卷(一)第183 、186 、246 頁），證人陳勇良並
    證稱：「通常我們在四處巡視，他也會在我們附近陪我們，
    老闆應該有送我們出門」等語。且陳躍升未具醫師資格，擅
    自執行醫療業務（經原審判處罪刑確定在案），此次對於衛
    生局人員前來稽查，雖因事先知悉（如下述），而未被緝獲
    ，然於稽查人員離去時，豈有未隨後送行之理。證人陳躍升
    此部分證言，亦難採信。據證人陳躍升先前所證：將 3,000
    元放入「步行在最後之乙○○」左側前褲袋內 (見調查卷第
    32頁），是被告甲○○既非殿於陳躍升之後，所供未見陳躍
    升交付乙○○3,000 元云云，不足為被告乙○○有利之證據
    。
  (三)被告甲○○於屏東縣調查站調查時供承：「我確曾於90年12
    月14日早上9 時左右，經陳勇良告知屏東縣衛生局將至潮州
    鎮查處密醫，因和陳永清係舊識，我也知他曾被檢舉密醫，
    基於朋友情誼，我即以行動電話告知他們，我們將去潮州鎮
    查處中醫，請他注意.......... 」 等語 (見調查卷第14頁
    反面），核與證人陳永清、陳躍升於屏東縣調查站調查時所
    供：「甲○○事先通知渠等將前往潮州鎮查處中藥房」之情
    節相符。證人陳永清於原審亦明確證稱：「（90年12月14日
    ）他（指甲○○）有打電話給我，說要來潮州稽查」等語無
    訛 (見原審卷(一)第180 頁）。而同日上午陳躍升所使用之00
    -0000000號電話，亦有陳永清撥予陳躍升，告知陳躍升：「
    今天中午要注意，看病藥粉被抓到就倒楣了」等語，此有該
    通話之錄音譯文附卷可參 (見調查卷第75頁）。顯見被告甲
    ○○告知陳永清「 (有關人員)將 到潮州稽查」之事後，陳
    永清隨即以電話將情轉告陳躍升注意甚明。被告甲○○及證
    人陳永清於法院歷審審理時，雖均辯稱：「90年12月14日早
    上通電話，係閒聊選舉之事」云云，參以上開通話之錄音譯
    文事證，非真實可採。
  (四)證人陳勇良雖證稱：「我上車才跟司機丁振靈說要去潮州，
    司機、甲○○、乙○○才知道要去潮州」云云。但與證人丁
    振靈所證：「陳勇良上車前即告知我及乙○○、甲○○要去
    潮州」等語不符 (見原審卷(一)第170 頁）。核證人陳勇良與
    被告甲○○同為密醫稽查隊之同事，2 人有業務上相互配合
    之關係，非無偏頗之虞，自應以丁振靈之證言為可採信。故
    陳勇良之此部分證言，不能採為被告甲○○有利之證據，又
    證人陳永清所使用之00-0000000號電話，係自90年12月27日
    起始行監聽（如後述）故其監聽譯文中，並無被告甲○○與
    陳永清於90年12月14日之對話，應屬當然。故不能執此謂被
    告甲○○未有上開洩密行為。
  (五)按稽查密醫為公務上應秘密之事項，一旦消息走漏與他人，
    勢將相互走告，此就陳永清得知此信息後，隨即告知陳躍升
    之情狀可明。稽查密醫之信息一經走漏，將益增稽查密醫犯
    行之難度，被告甲○○為密醫稽查隊成員，要無不知之理。
    被告甲○○自承與陳永清熟識，陳永清又有密醫行為（經原
    審判處罪刑確定在案），應為被告甲○○所知悉，其之洩漏
    稽查密醫之信息與陳永清，雖意在促使陳永清注意防範，但
    陳永清之走告他人，既為被告甲○○所能知，即其有藉陳永
    清之口，使潮州鎮之密醫提早防範稽查之故意甚明。雖當日
    稽查之對象非陳永清，然陳躍升與之為兄弟關係，且同屬經
    營中藥房而涉嫌密醫之行為，陳永清獲悉後通知陳躍升，應
    為被告所能預見。
  (六)查證人陳永清、陳躍升於屏東縣調查站調查時所為之陳述，
    與審判中之陳述未盡相符，然參酌上開有關事證，其於調查
    站調查時之供述，並未經過週延之考慮，不會刻意去迴護他
    人或陷害他人，與被告所為之行為事實相符，具有較可信之
    情況，且為證明被告犯罪事實存否所必要，依刑事訴訟法第
    159 條之2 之規定，自得採為認定事實之證據。
  (七)證人陳躍升自90年11月2 日起，未具中醫師資格，而擅自執
    行醫療業務，迄91年3 月13日經檢察官指揮調查員至上開處
    所查獲時止之事實，為證人陳躍升所供承，並有中醫師診療
    紀錄4 冊、病患就診診療紀錄手冊1 冊扣案可證。
  (八)選任辯護人劉啟輝律師請求向屏東縣衛生局調閱90年底屏東
    縣潮州鎮內，登記有案之中、西藥房與中、西醫院之數量與
    名冊，經屏東縣衛生局94年6 月29日屏衛藥字第0940011973
    號函檢附中、西藥房清冊計94家，另中、西醫院診所清冊計
    53家（見本院卷第55-61 頁）。除證明陳躍升於屏東縣潮州
    鎮○○路22-13 號開設回春中藥房及陳永清 (清冊誤植陳永
    靖）於屏東縣潮州鎮○○路137 號開設永安中藥房外。餘與
    本案無何關聯性，不能執為有利於被告等之認定。
  (九)綜上所敘，本案事證已臻明確，被告乙○○、甲○○所辯，
    顯係卸責之詞，殊無足採，犯行均堪認定。
三、查被告乙○○、甲○○均係屏東縣衛生局衛生稽查員，並同
    為該局密醫稽查隊成員，負責轄內密醫、中西藥房等違規醫
    療行為之查處、取締工作，此為被告乙○○、甲○○所不爭
    執，是被告乙○○、甲○○均為依據法令從事公務之人員，
    稽查非法醫療、藥物工作，為其2 人職務上主管之事務無疑
    ，其同時出差執行非法醫、藥之稽查工作，屬聯合稽查小組
    。按稽查密醫行動為國防以外應祕密之事項，為被告甲○○
    所明知，為眾所周知之事項，洩漏之，即屬違背法令，其仍
    對於其主管之事務，明知違背法令而洩密，即不應為而為之
    ，因而使陳躍升由陳永清之輾轉通告，免於被稽查。被告乙
    ○○與甲○○至回春中藥房稽查陳躍升之密醫犯行，竟應為
    而不為，而違背其職責且於執行職務之現場，收受陳躍升給
    付之3,000 元，陳耀升於法務部調查局屏東縣調查站調查時
    即供稱：「我交付3,000 元給乙○○等人之原因，主要是為
    了要慰勞他的辛苦及『未認真追究我涉嫌密醫犯情之好意』
    ……」等語（見調查卷第32頁）。陳躍升當時既未被查獲密
    醫行為，而仍交付3,000 元予稽查之公務人員乙○○，顯然
    係報答被告等不應洩密而洩密之通報，應稽查密醫犯情而故
    不稽查，即被告等違背職務之行為怠於稽查密醫之職務。則
    陳耀升行賄之目的，係在酬謝乙○○等違背職務未認真稽查
    其密醫事證而予以包庇之行為。而被告乙○○未加拒絕予以
    收受，則其收受財物之行為，與其違背職務之行為間，顯然
    有對價關係。核被告甲○○對於其主管之事務，明知違背法
    令而洩密，即不應為而為之，因而使陳躍升因陳永清之告知
    ，免於被稽查。而由同行之被告乙○○收受賄賂。被告乙○
    ○對於違背職務上之行為（應為而不為，而違背其職責），
    收受賄賂，被告甲○○、乙○○均係犯貪污治罪條例第4 條
    第1 項第5 款之罪及刑法第132 條第1 項之洩漏國防以外秘
    密罪；其所犯二罪間，有方法結果之牽連關係，應從一重之
    貪污治罪條例第4 條第1 項第5 款之罪處斷。按共同正犯之
    成立，有以共同犯意而共同實施犯罪構成要件之行為者，有
    以自己犯罪之意思，參與犯罪構成要件以外之行為者，有雖
    以幫助他人犯罪之意思而參與犯罪構成要件之行為者，有以
    自己犯罪之意思，事前同謀推由一部分實施犯罪之行為者，
    均屬之，司法院大法官會議釋字第109 號解釋可供參考。蓋
    共同正犯，係共同實施犯罪行為之人，在共同意思範圍內，
    各自分擔犯罪行為之一部，相互利用他人之行為，以達其犯
    罪之目的，其成立不以全體均參與實施犯罪構成要件之行為
    為要件。共同正犯之意思聯絡，不限於事前有所謀議，僅於
    行為當時有共同犯意之聯絡，於行為當時，基於相互之認識
    ，不論明示通謀或相互間默示合致，以共同犯罪之意思參與
    ，均屬之；而行為分擔，亦不以每一階段皆有參與為必要，
    倘具有相互利用其行為之合同意思所為，仍應負共同正犯之
    責，蓋共同正犯，於合同意思範圍內，組成一共犯團體，團
    體中任何一人之行為，均為共犯團體之行為，他共犯均須負
    共同責任，初無分別何一行為係何一共犯所實施之必要。（
    最高法院55年度台上字第522 號、87年度台非字第35號、85
    年度台上字第4962號、88年度台上字第2230號、第2858號判
    決、73 年 台上字第1886號判例意旨參照）。被告甲○○、
    乙○○就本件犯罪行為有犯意聯絡及行為分擔，均為共同正
    犯。公訴意旨認被告乙○○係犯貪污治罪條例第5 條第1 項
    第3 款之罪，惟貪污治罪條例第5 條第1 項第3 款所稱「職
    務上之行為」，係指公務員在其職務權責範圍內所應為或得
    為之行為而言。亦即指其權限範圍內之事項，而不違背其義
    務責任者。反之，若在其職權範圍內，不應為而為之，或應
    為而不為，或不正當為之，而與其職務上之義務責任有所違
    背者，則應屬貪污治罪條例第4 條第1 項第5 款所謂之「違
    背職務之行為」。因此，若公務員受賄之原因，係為其職務
    上應為或得為之行為者，則受賄人應成立同條例第5 條第 1
    項第3 款之「對於職務上之行為收受賄賂或其他不正利益罪
    」。反之，若受賄之原因，係為其職務上所不應為，或應為
    而不為，或以不正當方式為之，而違背其職責者，則應成立
    貪污治罪條例第4 條第1 項第5 款之「對於違背職務之行為
    收受賄賂或其他不正利益罪」 (最高法院判94年度台上字第
    2444號判決要旨參照），公訴人此部分之起訴法條自有未洽
    ，惟起訴之基本社會事實相同，自得由本院變更法條審判之
    。被告甲○○、乙○○於稽查陳躍升之密醫行為無著時，收
    受陳躍升賄賂3,000 元，情節尚屬輕微，所得財物在新台幣
    5 萬元以下之3,000 元，依貪污治罪條例第12條第1 項規定
    減輕其刑。公訴意旨雖未論及被告甲○○犯收受賄賂罪，因
    此部分與起訴之洩密罪間，有牽連關係，為裁判上一罪，自
    為起訴效力所及，應併予論判。又查，被告乙○○及甲○○
    於陳躍升主動交付賄賂3,000 元時，未予拒收，而觸犯最輕
    本刑為7 年以上有期徒刑之重典，所得金額甚少，且係初犯
    ，依客觀情形觀之，其犯罪情狀，非無可憫恕之處，情輕法
    重，爰依刑法第59條規定減輕其刑，並予遞減之。
四、原審就此部分為被告乙○○、甲○○均科刑之判決，固非全
    然無見，惟(一)被告乙○○、甲○○，其犯罪主體為依據法令
    從事公務之人員，此為犯罪之構成要件，原判決主文未予列
    載，於事實及理由亦未予敘明，尚有未洽。(二)本件實係屏東
    縣衛生局因接獲檢舉，指稱陳耀升未具醫師資格，擅自在「
    回春中藥房」執行醫療業務，遂指派稽查員陳勇良及被告等
    前往稽查。因陳耀升事前接獲其弟陳永清獲自被告甲○○之
    輾轉通知，將其違法執行醫療業務之資料藏匿，以致被告等
    到場佯以稽查而無所獲。惟陳躍升於被告等欲離去時，對於
    違背職務上之行為，基於交付賄賄之意，將3,000 元塞入乙
    ○○之左前褲袋內，乙○○對陳躍升交付關於其違背職務上
    行為之賄賂予以收受等情，即陳耀升行賄之目的，係在酬謝
    乙○○、徐福龍違背職務未認真稽查其密醫事證。被告乙○
    ○、徐福龍所犯均屬違背職務上行為收受賄賂罪，原審見未
    及之，而謂「乙○○對於職務上之行為，收受賄賂」、「徐
    福龍對於主管之事務，明知違背法令，間接圖其他私人不法
    利益，因而獲得利益」，自有未合。(三)被告乙○○、甲○○
    二人就本件犯行，係共同正犯，原審疏未認定共同正犯，自
    有未洽。被告等上訴意旨均否認犯罪，仍執前詞指摘原判決
    不當，雖均無理由，但原判決此部分既有可議，此部分即屬
    無可維持，此部分自應由本院撤銷改判。爰審酌被告乙○○
    、甲○○均為依據法令從事公務之人員，不思忠於職守，竟
    違背職予不應洩密而洩密，應稽查而佯以稽查實不稽查，進
    而收受賄賂，危害行政機關執法之公正形象，犯罪後飾詞卸
    責，態度欠佳等一切情狀，分別量處如主文所示之刑，並依
    法各宣告褫奪公權年。所收受之賄賂3,000 元，應依貪污
    治罪條例第10條第1 項前段規定予以連帶追繳沒收，如全部
    或一部無法追繳時，以其財產抵償之。
五、公訴意旨另以：被告甲○○因事先洩漏稽查消息予陳永清，
    陳永清轉告陳躍升，使陳躍升及早防範，而未被緝獲密醫行
    為，陳躍升為答謝甲○○，數日後，乃基於行賄之犯意，購
    買6 瓶高梁酒，商請有犯意聯絡之陳永清，持至屏東縣新埤
    鄉○○村○○路128 之3 號甲○○住處，交付甲○○，甲○
    ○明知此係其執行稽查工作，事先違背職務而洩密予陳躍升
    之對價，仍予收受，事後並與友人飲用殆盡；因認被告甲○
    ○涉犯貪污治罪條例第4 條第1 項第5 款之收受賄賂罪等情
    。惟查，被告甲○○係基於其與陳永清之情誼，主動洩密予
    陳永清，已如上述，尚無確切證據可資認定被告甲○○預見
    數日後（甲○○供稱為10幾日後，陳躍升證稱為數日後，陳
    永清則稱約2 、3 天後），陳永清或陳躍升將因其洩密行為
    而致送賄賂。是被告甲○○之收受該6 瓶高梁酒，尚難認定
    與其洩密所為有對價關係，自不能令負收受賄賂罪。因公訴
    人認此部分與前開洩漏國防以外祕密罪間，有方法結果之牽
    連關係，為裁判上一罪，故不另為無罪之諭知。
六、另被告陳躍升、陳永清、丁振靈、林順生被訴部分，已經原
    審判決確定，不另論列，附此敘明。
據上論斷，應依刑事訴訟法第369 條第1 項前段、第364 條、第
299 條第1 項前段、第300 條，貪污治罪條例第2 條前段、第 4
條第1 項第5 款、第10條第1 項前段、第2 項、第12條第1 項、
第17條、第19條、刑法第28條、第132 條第1 項、第55條、第59
條、第37條第2 項，判決如主文。
本案經檢察官彭南雄到庭執行職務。
中　　華　　民　　國　　94　　年　　11　　月　　29　　日
                  刑事第二庭    審判長法  官  林正雄
                                      法  官  黃壽燕
                                      法  官  陳啟造
以上正本證明與原本無異。
如不服本判決應於收受本判決後10日內向本院提出上訴書狀，其
未敘述上訴理由者，並得於提起上訴後10日內向本院補提理由書
狀（均須按他造當事人之人數附繕本）「切勿逕送上級法院」。
中　　華　　民　　國　　94　　年　　11　　月　　30　　日
　　　　　　　　　　　　　　　　　　　書記官  黃琳群
附錄本判決論罪科刑法條：
貪污治罪條例第4條
有下列行為之一者，處無期徒刑或 10 年以上有期徒刑，得併科
新台幣 1 億元以下罰金：
一  竊取或侵占公用或公有器材、財物者。
二  藉勢或藉端勒索、勒徵、強占或強募財物者。
三  建築或經辦公用工程或購辦公用器材、物品，浮報價額、數
    量、收取回扣或有其他舞弊情事者。
四  以公用運輸工具裝運違禁物品或漏稅物品者。
五  對於違背職務之行為，要求、期約或收受賄賂或其他不正利
    益者。
前項第 1 款至第 4 款之未遂犯罰之。
中華民國刑法第132條
(洩漏國防以外之秘密罪)
公務員洩漏或交付關於中華民國國防以外應秘密之文書、圖畫、
消息或物品者，處三年以下有期徒刑。
因過失犯前項之罪者，處一年以下有期徒刑、拘役或三百元以下
罰金。
非公務員因職務或業務知悉或持有第一項之文書、圖畫、消息或
物品，而洩漏或交付之者，處一年以下有期徒刑、拘役或三百元
以下罰金。
